臺灣屏東地方法院行政訴訟判決
111年度交字第69號
                                   111年10月31日辯論終結
原      告  洪振勛  
被      告  交通部公路總局高雄區監理所

代  表  人  李瑞銘  
訴訟代理人  曾秀招  
上列當事人間交通裁決事件，原告不服民國111年5月27日裁字第
82-B00000000號裁決，提起行政訴訟，本院判決如下：
    主  文
原告之訴駁回。
訴訟費用新臺幣參佰元由原告負擔。
    事實及理由
壹、程序事項：
　　本件原告經合法通知（見本院卷第30頁），而未於言詞辯論
    期日到場，核無行政訴訟法第237條之9第1項、第236條、第
    218條準用民事訴訟法第386條各款所列情形，爰準用民事訴
    訟法第385條第1項前段規定，依被告聲請，由其一造辯論而
    為判決。
貳、實體方面
一、事實概要：原告所有車牌號碼000-000號普通重型機車（下
    稱系爭機車）於民國111年2月16日22時57分許，於高雄市小
    港區高松、高鳳路口，因有「違規駕駛經警務警察攔阻拒絶
    停車、加速逃逸」之違規情事，為警製單舉發高市警交字第
    B00000000號違規單，被告認原告違反道路交通管理處罰條
    例（下稱處罰條例）第60條第1項之規定，製開裁字第82-B0
    0000000號違反道路交通管理事件裁決書，原告仍為不服處
    罰，遂提起本件行政訴訟。
二、本件原告主張：
　㈠、原告於111年2月16日22時57分駕駛系爭機車，行駛於高雄
      市小港、高松、高鳳路口被警攔檢。未看警車閃燈，也沒
      看到臨檢路牌，員警也未拿指揮棒引導我停車等語。
　㈡、並聲明：原處分撤銷。
三、被告則答辯以：
　㈠、查，原告前於111年3月28日提出申訴單，經舉發單位查覆
      稱，旨揭車輛於111年2月16日22時57分，在高雄市小港區
      高松路、高鳳路口，因駕車行經有燈光號誌管制之交岔路
      口紅燈右轉行為，遭本分局高松派出所同仁攔查，而駕駛
      人拒絶停車接受稽查而逃逸，經重新檢視蒐證影片，併據
      當時執行取締違規同仁陳述，系爭機車違規屬實。
　㈡、另查，按「道路交通管理之稽查，違規紀錄，由交通勤務
      警察，或依法令執行交通稽查任務人員執行之。」、「汽
      車駕駛人之行為有下列情形之一，當場不能或不宜攔截製
      單舉發者，得逕行舉發：四、不服指揮稽查而逃逸，或聞
      消防車、救護車、警備車、工程救險車、毒性化學物質災
      害事故應變車之警號不立即避讓。」，處罰條例第7條第1
      項、第7-2條第1項第4款分別定有明文。上開規定所列情
      形，當場不能或不宜攔截製單舉發者，得對汽車所有人逕
      行舉發處罰。本案警員舉發交通違規，係依處罰條例授權
      所為之職權行使。而汽機車駕駛人闖紅燈、違規迴轉、不
      服稽查逃逸等違規行為之取締，揆其行為本質，多係發生
      於瞬間，通常多委由當場執行取締違規公務員之認識及判
      斷，且必須為立即之取締作為，此為達成維持交通秩序目
      的所必要。且依處罰條例之規定，此種立即性之舉發違規
      ，多依警員之認知判斷已足，並無必須另有其他積極佐證
      ：如其他目擊證人或必須拍攝照片等，始構成處分要件之
      規定。此係因執行職務之公務員，通常多具有一定之考選
      資格與專業訓練，且其執法之對象係不特定之大眾，故其
      立場經立法機關推定，應具有客觀、公正與公平之特質，
      而無故意偏頗之虞。是以，原告所涉「紅燈右轉」之違規
      事實，因與「違反處罰條例之行為，拒絶停車接受稽查而
      逃逸」之違規事實相伴隨發生，自得逕行舉發，而不限於
      當場舉發。
　㈢、再查，「不服從稽查取締」之構成要件：不服稽查取締係
      指汽車駕駛人駕駛汽車，不服從執行交通勤務之警察或依
      法令執行交通稽查任務人員之指揮或稽查，故執勤警員必
      須有稽查取締之意思表示，如「鳴笛」、「手勢指示」等
      動作而違反者，已知受到稽查取締，仍以積極的作為或消
      極的不作為，而不履行者，乃可構成不服從稽查取締。就
      原告於起訴狀稱：「…未看警車閃燈，也沒看到臨檢路障
      ，員警未拿指揮棒引導我停車」等一節，本件從員警職務
      報告書、採證光碟、採證照片等資料中可知原告所有車輛
      因有紅燈右轉之行為，而被員警目睹並揮動紅色指揮棒走
      到路中間、請騎士路邊停車示意攔查駕駛人，惟旨揭車輛
      之駕駛人仍不配合停車受檢騎車離開，此舉已構成不服從
      稽查取締之要件。
　㈣、另按內政部警政署警察人員駕車安全考核實施要點第2點規
      定：「緊急任務時，得啟用警示燈及警鳴器，依法行使交
      通優先權，惟仍應顧及行人及其他車輛安全：搶救災難或
      重大事故，馳往現場。緝捕現行犯、逃犯。取締重大交通
      違規不服攔檢稽查，不立即制止，有危害交通安全之虞者
      。執行其他緊急任務。執行下列非緊急任務時，得啟用警
      示燈，但不得任意啟用警鳴器：執行專案勤務、路檢及重
      點巡邏任務。維護交通秩序或本身安全。現場處理一般道
      路交通事故。行駛路肩或路肩停車。處理其他事件，必須
      啟用警示燈者。」，故員警執行交通勤務時，係「得」開
      啟警示燈，未強制規定「應」開啓警示燈才能執勤，且本
      案非取締超速或定點取締酒駕勤務，故無規定警察取締交
      通違規應於前方路段設置告示牌提醒用路人，併予敘明。
　㈤、綜上理由，原告所有系爭機車被警舉發「違規駕駛經警務
      警察攔阻拒絶停車、加速逃逸」之違規情事，有高市警交
      字第B00000000號違規單可稽，並經舉發單位查復確認依
      法舉發無誤，爰依處罰條例第60條第1項暨違反道路交通
      管理事件統一裁罰基準表第60條第1項（機車違規，期限
      內繳納或到案聽候裁決者）裁處繳納罰鍰新臺幣(下同)1
      萬元，並吊扣普通重型機車駕駛執照6個月，應無不當等
      語以資答辯。
　㈥、並聲明：原告之訴駁回。
四、本件如事實概要欄所述之事實，除依原告起訴狀及被告答辯
    狀可認兩造均不爭執外，復有原處分書暨送達證書、系爭舉
    發通知單暨送達證書、機車車籍資料查詢表、駕駛人基本資
    料表、高雄市政府警察局小港分局111年5月21日高市警港分
    交字第11170970400號、111年8月30日高市警港分交字第111
    72540400號函、員警職務報告書（見本院卷第13至29頁），
    應認屬實。原告不服原處分，提起行政訴訟，並以上述事項
    據為主張，故本件兩造之爭點應為：原處分是否適法？
五、本院之判斷：
  ㈠、應適用之法令及法理見解如下：
      處罰條例第60條第1 項前段：
      汽車駕駛人，駕駛汽車有違反本條例之行為，經交通勤務
      警察或依法令執行交通稽查任務人員制止時，不 聽制止
      或拒絕停車接受稽查而逃逸者，除按各該條規 定處罰外
      ，處10,000元以上30,000元以下罰鍰，並吊 扣其駕駛執
      照6 個月。
  ㈡、經查：
    ⒈原告具狀否認有拒絕停車接受稽查的行為，然經本院勘驗
      光碟結果如下（見本院卷第33頁反面）：
    　①、錄影時間2022/02/16（時間下同）22：57：16
　　　　　畫面為員警之密錄器，地點於高雄市小港區高松、高
          鳳路口定點取締違規。
    　②、錄影時間22：57：16
      　　員警向其他違規民眾說明違規內容。
    　③、錄影時間22：57：31
      　　員警調整密錄器，站於外側車道與內側車道之間。
    　④、錄影時間22：57：33
　　　　　內側車道有一機車行駛經過兩警員，可辨識該機車車
          牌號碼為000-000，畫面可見另一名警員身身著反光
          背心，並揮動指揮棒，並可聽見員警大喊：「505-KQ
          N逃逸」。
　　　原告雖稱不知道是警察攔查，但從上開畫面中可知，員警
      係穿著警察制服對著原告揮指揮棒，且員警亦有呼喊原告
      車號，可見原告當時的確可得明知已被員警叫停，仍執意
      離去，明顯係拒絕停車接受稽查無訛。
    ⒉從而，本件員警對原告逕行舉發，而被告對原告予以裁決
      ，依法洵屬有據。
六、綜上所述，原告於前揭時、地，確有「違規駕駛經警務警察
    攔阻拒絶停車、加速逃逸」之違規行為，被告因此依處罰條
    例第60條第1項暨違反道路交通管理事件統一裁罰基準表第6
    0條第1項（機車違規，期限內繳納或到案聽候裁決者）裁處
    原告罰鍰1萬元，並吊扣普通重型機車駕駛執照6個月，核無
    違誤。原告猶執前詞請求撤銷原處分，為無理由，應予駁回
    。　　
七、本件判決基礎已臻明確，兩造其餘之攻擊防禦方法及訴訟資
    料經本院斟酌後，核與判決不生影響，無一一論述之必要，
    併予敘明。
八、本件第一審裁判費為300 元，應由原告負擔，爰確定第一審
     訴訟費用額如主文第2 項所示。
據上論結，本件原告之訴為無理由，依行政訴訟法第237 條之8
第1 項、第237 條之9 第1 項、第236 條、第218 條、第98條第
1 項前段，民事訴訟法第385 條第1 項前段，判決如主文。　　
中　　華　　民　　國　　111 　年　　11　　月　　14　　日
　　　　　　　　　行政訴訟庭  法　官　薛侑倫
以上為正本，係照原本作成。
如不服本判決，應於判決送達後20日內，向本院提出上訴狀並表
明上訴理由（原判決所違背之法令及其具體內容或依訴訟資料可
認為原判決有違背法令之具體事實），其未載明上訴理由者，應
於提出上訴後20日內向本院補提理由書（上訴狀及上訴理由書均
須按他造人數附繕本，如未按期補提上訴理由書，則逕予駁回上
訴），並應繳納上訴裁判費新臺幣750元。
中　　華　　民　　國　　111 　年　　11　　月　　14　　日
                              書記官  沈詩雅